臺灣新北地方法院刑事判決
111年度審訴字第208號
公  訴  人  臺灣新北地方檢察署檢察官
被      告  林煒鴻



            鍾禮文



            林振揚


上列被告因妨害秩序案件，經檢察官提起公訴（110年度少連偵
字第275號），被告於準備程序中對被訴事實為有罪之陳述，本
院合議庭裁定由受命法官獨任行簡式審判程序，並判決如下：
    主  文
林煒鴻、鍾禮文、林振揚犯意圖供行使之用而攜帶兇器在公共場
所聚集三人以上下手實施強暴罪，各處有期徒刑柒月。
    事  實
一、林煒鴻、鍾禮文、林振揚因工地垃圾棄置問題，與新北市林
    口區仁愛路1段139巷內相鄰工地之業主甲○○發生口角糾紛，
    竟基於在公共場所聚集三人以上實施強暴之犯意聯絡，於民
    國110年1月16日16時29分許，由鍾禮文駕駛車號0000-00號
    自用小客車搭載林煒鴻、林振揚一同前往上址工地，到場後
    ，林煒鴻即持電擊棒，鍾禮文、林振揚則分持球棒共同毆打
    甲○○，甲○○之母丁○○見狀上前阻止，亦遭林煒鴻、鍾禮文、
    林振揚等人推倒在地，甲○○因此受有外傷性硬腦膜外出血、
    顱骨骨折、頭部鈍傷、右側顴骨及鼻骨骨折等傷害；丁○○則
    受有膝蓋挫傷之傷害（所涉傷害甲○○部分業經其於偵查中撤
    回告訴；傷害丁○○部分則未據告訴)，林煒鴻、鍾禮文、林
    振揚即以此方式實施強暴行為，並旋即逃離現場。嗣經警據
    報到場處理，並調閱相關監視器錄影畫面後，始循線查悉上
    情。
二、案經新北市政府警察局林口分局報告臺灣新北地方檢察署檢
    察官偵查起訴。
　　理  由
一、按除被告所犯為死刑、無期徒刑、最輕本刑為3年以上有期
    徒刑之罪或高等法院管轄第一審案件者外，於第一次審判期
    日前之準備程序進行中，被告先就被訴事實為有罪之陳述時
    ，審判長得告知被告簡式審判程序之旨，並聽取當事人、代
    理人、辯護人及輔佐人之意見後，裁定進行簡式審判程序，
    刑事訴訟法第273條之1第1項定有明文。經核本件被告所犯
    係死刑、無期徒刑、最輕本刑為3年以上有期徒刑以外之罪
    ，其於準備程序中就被訴之事實為有罪陳述，經法官告知簡
    式審判程序之旨，並聽取公訴人及被告之意見後，本院合議
    庭依刑事訴訟法第273條之1第1項規定，裁定由受命法官獨
    任進行簡式審判程序，合先敘明。
二、上揭犯罪事實，業據被告林煒鴻、林振揚於警詢、偵查及本
    院審理時；被告鍾禮文於警詢及本院審理時坦承不諱，核與
    證人即被害人甲○○於警詢及偵查中、證人即被害人丁○○、證
    人嚴正嵐、證人即同案少年周○家於警詢時證述之情節大致
    相符，復有林口長庚紀念醫院診斷證明書、警員職務報告各
    1份、監視器錄影畫面翻拍照片24張、現場及甲○○傷勢照片
    共8張、車號0000-00號車輛詳細資料報表、新北市政府警察
    局林口分局林口派出所受理刑事案件報案三聯單、受理各類
    案件紀錄表各1份（見偵卷第23頁、第24頁、第26頁至第37
    頁、第44頁至第46頁）附卷可資佐證，足認被告3人前開自
    白均與事實相符，應可採信。本件事證明確，被告3人犯行
    堪以認定，應依法論科。
三、論罪科刑：
  ㈠按刑法第150條係以在公共場所或公眾得出入之場所有「聚集
    」之行為為構成要件，亦即行為不論其在何處、以何種聯絡
    方式（包括社群通訊軟體）聚集，其係在遠端或當場為之，
    均為本條之聚集行為，且包括自動與被動聚集之情形，亦不
    論是否係事前約定或臨時起意者均屬之，且聚集之人數明定
    為3人以上，而不受限於須隨時可以增加之情形，乃因上開
    行為對於社會治安與秩序，均易造成危害。查被告林煒鴻於
    接獲通知聚集被告鍾禮文、林振揚前往案發工地時，已知目
    的係為處理與隔壁工地之垃圾糾紛，且案發現場工地為不特
    定人得以自由出入之公共場所，被告3人到場後，即分持電
    擊棒、球棒等物毆打被害人甲○○，已可認其等於聚集過程中
    ，主觀上已有施以強暴之認識及故意甚明。又被告3人所分
    持攻擊被害人甲○○之電擊棒、球棒等物，係質地堅硬且具有
    相當殺傷力之物品，當屬客觀上具有危險性，足以對人之生
    命、身體、安全構成威脅之兇器無疑。
　㈡是核被告林煒鴻、鍾禮文、林振揚所為，均係犯刑法第150條
    第2項第1款、第1項後段之意圖供行使之用而攜帶兇器在公
    共場所聚集三人以上下手實施強暴罪。又刑法第150條之罪
    ，係為保護社會整體秩序、安全，屬於國家法益，並非個人
    法益，縱行為人施以強暴脅迫之客體有數人，惟侵害國家法
    益仍屬單一，僅成立單純一罪。故被告3人共同對被害人甲○
    ○、丁○○施以強暴，僅成立單純一罪。
　㈢被告3人就上開意圖供行使之用而攜帶兇器在公共場所聚集三
    人以上下手實施強暴犯行，有犯意聯絡及行為分擔，應論以
    共同正犯。又刑法條文有「結夥三人以上」者，其主文之記
    載並無加列「共同」之必要（最高法院79年度台上第4231號
    判決意旨參照），是本條文以「聚集三人以上」為構成要件
    ，應為相同解釋，方為適論。
　㈣至公訴意旨雖認被告林煒鴻、鍾禮文、林振揚與同案少年周○
    家（94年1月生，姓名年籍資料詳卷，所涉嫌妨害秩序部分現
    由本院少年法庭調查中）共犯本案妨害秩序犯行，且被告林
    煒鴻、林振揚為成年人，其等2人與少年周○家共同犯罪，應
    依兒童及少年福利與權益保障法第112條第1項前段之規定加
    重其刑云云。然查：同案少年周○家於警詢時陳稱：當時我
    跟我朋友「小胖」剛好開車號000-0000號自小客車經過，發
    現有人在鬥毆，我就停在旁邊觀看，我經過的時候他們就已
    經在打了，現場的人我都不認識等語（見偵卷第6頁反面、
    第7頁）；被告林振揚於警詢時陳稱：只有我、鍾禮文、林
    煒鴻3人及乘坐車號0000-00號自用小客車到場的1名不認識
    男子有在場及動手等語（見偵卷第9頁）；被告鍾禮文於警
    詢時陳稱：我、林煒鴻、林振揚有攻擊甲○○，車上另1位外
    號「鐘樓怪人」的男性友人好像沒有下車，在場的人我只知
    道我們車上這4個等語（見偵卷第10頁至第11頁）；被告林
    煒鴻於警詢時陳稱：現場就我、鍾禮文、林振揚3人等語（
    見偵卷第12頁反面）；被告3人於偵查中則均陳稱：車上只
    有我們3人等語（見偵卷第73頁反面），而被告林煒鴻、鍾
    禮文、林振揚於歷次訊問時均未曾提及少年周○家，故依現
    存卷內資料，無從認定被告3人與少年周○家係朋友且就本案
    有犯意聯絡及行為分擔，自亦無從依兒童及少年福利與權益
    保障法第112條第1項前段規定加重被告林煒鴻、林振揚之刑
    責，附此說明。
　㈤按犯刑法第150條第1項之罪，而有下列之情形者，得加重其
    刑至二分之一：一、意圖供行使之用而攜帶兇器或其他危險
    物品犯之，同條第2項第1款定有明文。是上開得加重條件，
    屬於相對加重條件，並非絕對應加重條件，是以，事實審法
    院依個案具體情狀，考量當時客觀環境、犯罪情節及危險影
    響程度、被告涉案程度等事項，綜合權衡考量是否有加重其
    刑之必要性。查本件被告3人分持電擊棒、球棒聚集三人以
    上施強暴犯行，造成被害人甲○○受有外傷性硬腦膜外出血、
    顱骨骨折、頭部鈍傷、右側顴骨及鼻骨骨折等傷害，傷勢甚
    為嚴重，曾入住加護病房且住院長達7天（見偵卷第23頁林
    口長庚紀念醫院診斷證明書），足見被告3人係朝被害人甲○
    ○頭部攻擊，手段兇殘，且嚴重影響社會安寧。至被害人甲○
    ○於偵查中雖撤回對被告3人之傷害告訴，然其表示並未與被
    告3人和解，僅因本案已有妨害秩序之公訴罪可處罰，故不
    再浪費個人資源提告等語（見偵卷第93頁）。綜觀上情，本
    院認未加重前之法定刑不足以評價被告3人之犯行，而有依
    前揭規定予以加重其刑之必要，爰依法就被告3人所犯前揭
    罪刑部分加重其刑。
　㈥爰審酌被告3人僅因工地垃圾問題與被害人甲○○發生爭執，不
    思以理性方式解決問題，竟攜帶兇器聚集至上址工地對被害
    人甲○○、丁○○實施強暴行為，對被害人身體及公共秩序造成
    危害，其等所為均應予非難，兼衡被告3人犯罪之動機、目
    的、手段、分工及聚眾施強暴之時間、造成被害人2人受傷
    程度、犯罪後均坦承犯行之態度，及被告林煒鴻自陳大學肄
    業之智識程度，目前無業、未婚、無須扶養他人、經濟狀況
    尚可之生活情形；被告鍾禮文自陳高中畢業之智識程度，從
    事服務業、未婚、須扶養父母、經濟狀況不佳之生活情形；
    被告林振揚自陳大學肄業之智識程度，從事送貨工作、未婚
    、無須扶養他人、經濟狀況不佳之生活情形（見本院卷第72
    頁）等一切情狀，各量處如主文所示之刑。
四、被告林煒鴻、鍾禮文、林振揚犯本案所持用之電擊棒、球棒
    等物，固為其等所有之物，然均未扣案，被告3人於本院審
    理時均稱上開兇器均已滅失等語（見本院卷第70頁），本院
    審酌該等物品非屬違禁物，一般人均能取得、替代性極高、
    價值非鉅，縱令諭知沒收仍無助達成預防再犯之目的，為免
    將來執行困難，爰不予宣告沒收，併此敘明。
據上論斷，應依刑事訴訟法第273條之1第1項、第299條第1項前
段，判決如主文。
本案經檢察官蔣政寬提起公訴，檢察官林亭妤到庭執行職務。
中　　華　　民　　國　　111 　年　　3 　　月　　31　　日
                  刑事第二十三庭  法 官  藍海凝
上列正本證明與原本無異。
如不服本判決，應於判決送達後20日內敘明上訴理由，向本院提
出上訴狀 (應附繕本) ，上訴於臺灣高等法院。其未敘述上訴理
由者，應於上訴期間屆滿後20日內向本院補提理由書「切勿逕送
上級法院」。
                                  書記官  羅婉嘉
中　　華　　民　　國　　111 　年　　3 　　月　　31　　日
附錄本案論罪科刑法條全文：
中華民國刑法第150條
在公共場所或公眾得出入之場所聚集三人以上，施強暴脅迫者，
在場助勢之人，處1年以下有期徒刑、拘役或10萬元以下罰金；
首謀及下手實施者，處6月以上5年以下有期徒刑。
犯前項之罪，而有下列情形之一者，得加重其刑至二分之一：
一、意圖供行使之用而攜帶兇器或其他危險物品犯之。
二、因而致生公眾或交通往來之危險。